【裁判字號】    92,簡上,425
【裁判日期】    921223
【裁判案由】    傷害
【裁判全文】
臺灣高雄地方法院刑事判決                        九十二年度簡上字第四二五號
    上  訴  人  台灣高雄地方法院檢察署檢察官
    上  訴  人
    即  被  告  甲○○
    選任辯護人  沈榮生律師
    上  訴  人
    即  被  告  丙○○
    選任辯護人  紀錦隆律師
                施介元律師
右上訴人因傷害案件，不服臺灣高雄地方法院九十二年度簡字第二五五０號中華民國
九十二年七月八日第一審判決（聲請簡易判決處刑案號：臺灣高雄地方法院檢察署九
十二年度調偵字第三一一號、第三一二號），提起上訴，本院判決如左︰
      主  文
原判決關於甲○○部分撤銷。
甲○○傷害人之身體，處拘役伍拾日，如易科罰金，以參佰元折算壹日。
其餘上訴駁回。
    事  實
一、緣戊○○、甲○○與丙○○分別為姊弟及姊夫關係，平日相處不睦。於民國九十
    一年八月十四日上午八時三十五分許（聲請簡易判決書誤載為九時許），在高雄
    縣鳳山市○○路四三三巷丁○○住處，戊○○因懷疑丙○○出資請人將屋後水溝
    蓋挖除，雙方發生爭執，丙○○遂基於傷害之概括犯意，先以徒手將戊○○推倒
    在地，致戊○○受有尾椎挫傷之傷害，甲○○聞訊趕至上址與丙○○理論，甲○○、丙○○二人旋即均基於傷害之犯意發生扭打，丙○○因而倒地撞及不詳之鈍
    器受有頭部外傷，甲○○則受有左大母指扭傷、右手背擦傷一Ｘ零點二公分、左
    小腿擦傷三Ｘ零點二公分、陰囊挫傷之傷害，嗣經獲報趕來之員警龔庭熙將甲○○及丙○○二人拉開，二人即未再扭打。
二、案經戊○○、甲○○、丙○○訴請臺灣高雄地方法院檢察署檢察官聲請簡易判決
    處刑。
    理  由
一、右揭事實，訊之上訴人即被告甲○○坦承有傷害丙○○之行為，另上訴人即被告
    丙○○矢口否認有傷害戊○○之犯行，對於傷害甲○○部分係基於正當防衛，辯
    稱：案發當時係告訴人戊○○先用餅乾盒丟擲，而伊用手擋開而已，至於甲○○
    係持鐵扒要攻擊伊，伊出於正當防衛，才出手傷害他等語
二、經查：
（一）上訴人甲○○於本院審理時坦承有於上開時地傷害丙○○等情（參見本院九十
      二年十二月九日審判筆錄，本院審理卷第一百四十三頁），復有長庚紀念醫院
      因丙○○受傷就診所開具之診斷證明書一份在卷可按，而證人丁○○及到場處
      理之員警龔庭熙到庭證述確有看到上訴人甲○○與丙○○二人在地上扭打，而
      丙○○頭部有流血乙節（參見本院審理卷第三十六頁及六十二頁），足認上訴
      人甲○○之自白與事實相符，堪信為真實，上訴人甲○○傷害之犯行應堪認定
      。至於上訴人丙○○陳稱其所受之頭部外傷係上訴人甲○○持鐵扒毆打所致，
      惟本院依職權將上訴人丙○○所指遭毆打之武器鐵扒一支送驗，經內政部警政
      署刑事警察局以Ｏ─ＴＯＬＩＤＩＮＥ血跡反應檢測法檢測結果，該鐵扒上未
      發現可疑血跡，經擦拭表面斑跡數處抽取作ＤＮＡ檢測，未檢出型別，此有內
      政部警政署刑事警察局九十二年十二月九日刑醫字第０九二０一八０二０三號
      函一紙在卷足憑；且上開證人丁○○、龔庭熙亦未證述有目擊上訴人甲○○持
      鐵扒攻擊上訴人丙○○之情；另長庚紀念醫院就上訴人丙○○所受之頭部外傷
      研判係鈍器所致，此有長庚紀念醫院九十二年十月十三日（九二）長庚院高字
      第三七三七號函一紙附卷可稽，故該頭部外傷應非係鐵扒（為魚鉤狀）之銳器
      所致。綜上所述，上訴人丙○○指述係遭上訴人甲○○持鐵扒攻擊而受傷，尚
      屬無據，自非可採。
（二）另上訴人丙○○所否認有事實欄所載之犯行，然查，告訴人戊○○及上訴人甲○○對於上訴人丙○○傷害之事實迭於偵查中及本院調查時指訴綦詳（參見九
      十二年度調偵字第三一一號偵查卷第十一頁反面、第十二頁及本院審理卷第三
      十五頁），復有二人於九十一年八月十四日因受傷至大東醫院就所開具之診斷
      證明書二紙在卷可按，而上訴人丙○○於偵查中坦承係出於正當防衛有推告訴
      人戊○○等情（參見九十二年度調偵字第三一一號偵查卷第三十六頁），並且
      承認傷害上訴人甲○○亦係基於正當防衛乙節（參見本院審理卷第一百二十頁
      ），而證人丁○○、龔庭熙亦證述目擊上訴人丙○○與甲○○發生扭打等情，
      故上訴人丙○○確有以徒手推倒告訴人戊○○及與上訴人甲○○發生扭打使二
      人受傷之事實應可認定。
（三）按正當防衛必須對於現在不法之侵害始得為之，侵害業已過去，即無正當防衛
      可言。至彼此互毆，又必以一方初無傷人之行為，因排除對方不法之侵害而加
      以反擊，始得以正當防衛論。故侵害已過去後之報復行為，與無從分別何方為
      不法侵害之互毆行為，均不得主張正當防衛。最高法院八十八年度台上字第四
      ０七號判決意旨可資參照。今本件上訴人丙○○雖主張係出於正當防衛而對於
      戊○○及甲○○為傷害行為，具有阻卻違法之事由，然依上訴人丙○○所提之
      受傷診斷證明書並未有遭告訴人戊○○傷害之跡證，另上訴人丙○○對於告訴
      人戊○○有何現時不法侵害行為，亦無法舉證以實其說；而上訴人丙○○所稱
      係上訴人甲○○持鐵扒攻擊後始加以防衛，亦非屬實，已如前述；另證人丁○○、龔庭熙所見亦僅係二人互相扭打，並且直至員警龔庭熙出面制止分開，二
      人方結束扭打，無從分辦何人先行出手，揆諸前揭判決意旨，即難認上訴人丙○○傷害戊○○及甲○○之行為符合正當防衛之要件。綜上所述，上訴人丙○○上開所辯，顯係卸責之詞，不足採信，本件事證明確，上訴人丙○○傷害犯
      行洵堪認定。
三、核上訴人甲○○、丙○○二人所為，均係犯刑法第二百七十七條第一項之傷害罪
    。上訴人丙○○先後傷害戊○○、甲○○之行為，時間緊接，所犯罪名相同，顯
    係出於概括之犯意為之，為連續犯，爰依刑法第五十六條之規定以一罪論，並加
    重其刑。
四、原審因而適用刑法第二百七十七條第一項、第五十六條、第四十一條第一項、罰
    金罰鍰提高標準條例第一條前段、第二條之規定，並審酌被害人所受之傷害程度
    及丙○○、甲○○之素行、犯後態度等一切情狀，均量處上訴人丙○○、甲○○
    拘役五十日，經核就丙○○部分，原判決認事用法均無不合，量刑亦甚妥適，上
    訴人丙○○上訴意旨，否認犯罪，為無理由，應予駁回。至於上訴人甲○○上訴
    意旨認為量刑過重，而公訴人循告訴人請求上訴意旨，認為原審對於上訴人甲○○量刑過輕，指摘原判決不當，本院雖認為原審就上訴人甲○○傷害部分量刑所
    應考量之事項均已衡量，並無失之過輕或過重之情形，上訴人指摘原審判決不當
    雖無理由，但上訴人甲○○並未持鐵扒為傷害行為，該鐵扒即非供本件犯罪所用
    之物，原審誤認該鐵扒為犯罪所用之物，而依刑法第三十八條第一項第二款規定
    諭知沒收，於法尚有未合，原審判決既有上述違法之處，自應予以撤銷改判。本
    院審酌丙○○與甲○○乃為二親等之姻親，關係密切，較諸他人而言，更不應動
    輒拳腳相向，丙○○所受頭部外傷並因此住院治療二日，所受傷害非輕，惟甲○○犯後坦承犯行，並欲與被害人和解，係因丙○○拒絕而未能成立和解，態度尚
    稱良好等一切情狀，量處如主文所示之刑，並諭知易科罰金之折算標準，以資懲
    儆。
據上論結，應依刑事訴訟法第四百五十五條之一第三項、第三百六十九條第一項前段
、第三百六十八條、第三百六十四條、第二百九十九條第一項前段，刑法第二百七十
七條第一項、第十一條前段、第四十一條第一項前段，罰金罰鍰提高標準條例第一條
前段、第二條，判決如主文。
本案經檢察官乙○○到庭執行職務。
中      華      民      國    九十二    年     十二     月    二十三    日
                              臺灣高雄地方法院刑事庭
                                  審判長法官  邱明弘
                                        法官  王雅苑
                                        法官  廖建瑜
右正本證明與原本無異。
不得上訴。
                                      書記官  王翌翔
中      華      民      國    九十二    年     十二     月    二十三    日
中華民國刑法第二百七十七條
(普通傷害罪)
傷害人之身體或健康者，處三年以下有期徒刑、拘役或一千元以下罰金。
犯前項之罪因而致人於死者，處無期徒刑或七年以上有期徒刑；致重傷者
，處三年以上十年以下有期徒刑。


司法院資訊處製作；財團法人民間司法改革基金會備份。
